【裁判字號】    89,易,141
【裁判日期】    891212
【裁判案由】    侵占
【裁判全文】
臺灣臺南地方法院刑事判決                          八十九年度易字第一四一號
    公  訴  人  臺灣台南地方法院檢察署檢察官
    被      告  丙○○
右列被告因侵占案件，經檢察官提起公訴 (八十八年度偵字第一四五八一號)，本院
判決如左：
    主  文
丙○○意圖為自己不法之所有，而侵占遺失物，處罰金肆佰元。如易服勞役，以參佰
元折算壹日。
    事  實
一、丙○○意圖為自己不法之所有，於民國八十八年二月底某日，在其台南縣佳里鎮
    忠仁里一百零九號住處一樓樓梯口前地板，拾獲黃秀釵所有而為甲○○使用而於
    八十八年二月二十四日在台南縣佳里鎮鎮山里一百九十六之六十四號前失竊之Ｖ
    ＲＸ—六００號機車之黑色燈罩一只，竟侵占入己，據為己有，並置放於其前開
    住處內。嗣甲○○經友人告知後，報警循線查獲。
二、案經台南縣警察局佳里分局報告台灣台南地方法院檢察署檢察官偵查起訴。
    理  由
一、訊據被告丙○○於本院調查時固坦承於前開時地拾撿扣案黑色燈罩一只，並據為
    己有，惟辯稱：伊認該黑色燈罩業經他人丟棄，始行拾撿自用云云。經查：(1)前
    開黑色燈罩係證人甲○○失竊之前開機車上零件一節，業據證人甲○○於警訊及
    偵審中指述明確，並有證人出具之贓物認領保管單及汽機車資料個別查詢報表—
    查詢車輛認可資料各一紙在卷可稽。(2)被告於警訊及本院調查時均自承其見該黑
    色燈罩尚可使用，始撿回自用等語，足見被告本知扣案黑色燈罩係有價值之物，
    始行撿回據為己有自用，被告辯稱扣案黑色燈罩係經人丟棄之物云云，顯與事實
    不符，尚無可採。被告犯行明確，堪以認定。
二、核被告所為係犯刑法第三百三十七條之侵占遺失物罪。公訴意旨雖認被告尚有侵
    占前開機車之化油器一只等語，惟被告堅詞否認涉有侵占前開化油器一節，辯稱
    ：該化油器係伊於八十六年、八十七年間向台南縣麻豆鎮證人乙○○經營之機車
    行以新台幣（下同）一千五百元購置之物，為其所有，且前開化油器係供一百三
    十五西西機車使用，無法供證人甲○○使用之前開五十西西機車使用，是該化油
    器並非證人使用之機車上零件等語。經查：證人甲○○指認扣案化油器為其使用
    之前揭車輛上之零件，係以化油器連接風門部分有裂痕為據，然機車化油器經使
    用後，其化油器與風門連接處常有產生裂痕情形，此乃使用機車者周知之事，是
    否得以此即認該化油器屬證人使用之前開機車上之零件，已非無疑。另證人甲○
    ○於本院調查時自承已不記得前開化油器係供何種機車使用等語（參見本院八十
    九年十月三日訊問筆錄），且證人甲○○復自承前開化油器交由其保管後，業經
    遺失，是前開化油器究屬何種機車使用，是否確為證人甲○○所有一節，本院已
    無從調查，證人甲○○復未能提出前開化油器屬其所有之其他佐證，自難僅以證
    人甲○○單方指述即認前開化油器屬其所有，進而認定被告就前開化油器部分確
    有侵占遺失物犯行。依此，本院調查證據所得，尚不足證明被告確有侵占證人甲
    ○○遺失之化油器部分犯行，附此敘明。爰審酌被告犯罪之動機、手段、犯罪所
    得非豐、犯罪後坦承部分犯行之態度等一切情狀，量處如主文所示之刑，並定易
    服勞役之標準。
據上論斷，應依刑事訴訟法第二百九十九條第一項前段、刑法第三百三十七條、第四
十二條第二項，罰金罰鍰提高標準條例第一條前段、第二條，判決如主文。
本案經檢察官吳佳齡到庭執行職務
中      華      民      國    八十九    年     十二     月     十二     日
                                  臺灣臺南地方法院刑事第四庭
                                          法  官    卓  穎  毓
右正本證明與原本無異。
如不服本判決，應於判決送達後十日內，向本院提出上訴狀。
                                          書記官    黃  子  起
中      華      民      國    八十九    年     十二     月    十四    日
附錄法條：
刑法第三百三十七條：
意圖為自己或第三人不法之所有，而侵占遺失物、漂流物或其他離本人所持有之物者
，處五百元以下罰金。


司法院資訊處製作；財團法人民間司法改革基金會備份。
